【裁判字號】    99,裁,1285
【裁判日期】    990610
【裁判案由】    繼承登記
【裁判全文】
最  高  行  政  法  院  裁  定
                                      99年度裁字第1285號
上  訴  人  甲○○
            乙○○
共      同
訴訟代理人  江松鶴  律師
被 上訴 人  桃園縣楊梅地政事務所
代  表  人  黃春明
上列當事人間繼承登記事件，上訴人對於中華民國97年9月11日
臺北高等行政法院97年度訴字第476號判決，提起上訴，本院裁
定如下：
    主  文
上訴駁回。
上訴審訴訟費用由上訴人負擔。
    理  由
一、按對於高等行政法院判決之上訴，非以其違背法令為理由，
    不得為之，行政訴訟法第242條定有明文。依同法第243條第
    1項規定，判決不適用法規或適用不當者，為違背法令；而
    判決有同條第2項所列各款情形之一者，為當然違背法令。
    是當事人對於高等行政法院判決上訴，如依行政訴訟法第24
    3條第1項規定，以高等行政法院判決有不適用法規或適用不
    當為理由時，其上訴狀或理由書應有具體之指摘，並揭示該
    法規之條項或其內容；若係成文法以外之法則，應揭示該法
    則之旨趣，倘為司法院解釋或本院之判例，則應揭示該判解
    之字號或其內容。如以行政訴訟法第243條第2項所列各款情
    形為理由時，其上訴狀或理由書，應揭示合於該條項各款之
    事實。上訴狀或理由書如未依此項方法表明者，即難認為已
    對高等行政法院判決之違背法令有具體之指摘，其上訴自難
    認為合法。
二、上訴人上訴主張略以：被繼承人黃發祥所立之遺言鬮分合約
    書，係就其所有財產為各房之分配，性質應為遺囑，而非分
    割財產之協議，原審認定鬮分書為分割家產之協議書，判決
    顯有違背證據法則，且違反日據時期之習慣，亦有違民法第
    1221條之規定。本件縱被繼承人黃發祥於生前有將部分財產
    以買賣方式移轉予繼承人黃祖賜、黃任賜、黃熾賜，亦僅為
    遺囑之部分撤回，並不影響遺言鬮分合約書之效力。上訴人
    曾就系爭楊梅鎮○○○段11-3地號土地申報遺產稅並辦理繼
    承登記，惟因遭被上訴人不當註記產權不清而無法辦理繼承
    登記，原審法院未加以說明，判決不備理由。又從民國33年
    時新竹地院受命法官於黃宏賜家中作成之和調解書可知，黃
    宏賜完全係依鬮分合約書請求確認其繼承權內容，另繼承人
    黃祖賜、黃任賜、黃熾賜均同意該鬮分合約書之內容，原審
    未予採酌，亦未說明不採之理由，顯有判決不備理由之違法
    。經核，原判決業已由系爭遺言鬮分合約書記載內容，認定
    合約書屬分割家產之協議書，其性質與遺囑有別。且系爭土
    地均係黃發祥分別買賣移轉予黃祖賜、黃任賜、黃熾賜，益
    證系爭遺言鬮分合約書並非以被繼承人黃發祥死亡為生效要
    件，而係於協議後，再分別依合約買賣移轉所有權登記，並
    非被繼承人黃發祥之遺囑。縱認本件應依有關臺灣光復前繼
    承習慣辦理，惟因繼承人黃宏賜、黃祖賜、黃任賜、黃熾賜
    四人均已死亡，被上訴人通知上訴人依繼承登記法令補充規
    定第3點補正：﹙一﹚法定之推定財產繼承人。﹙二﹚指定
    之財產繼承人。﹙三﹚選定之財產繼承人。逾期未補正或補
    正不完全，即依照土地登記規則第57條規定駁回。惟上訴人
    逾期未補正，被上訴人依土地登記規則第57條第1項第4款規
    定駁回上訴人之申請，於法並無不合等情，敘述甚詳。本件
    上訴人對於高等行政法院判決上訴，雖以該判決違背法令為
    由，惟核其上訴理由，係就原審取捨證據、認定事實之職權
    行使，指摘其為不當，並就原審已論斷者，泛言未論斷，或
    就原審所為論斷，泛言其論斷矛盾，而非具體說明其有何不
    適用法規或適用法規不當之情形，並揭示該法規之條項或其
    內容，及合於行政訴訟法第243條第2項所列各款之事實，難
    認對該判決之如何違背法令已有具體之指摘。依首開規定及
    說明，應認其上訴為不合法。
三、據上論結，本件上訴為不合法。依行政訴訟法第249條第1項
    前段、第104條、民事訴訟法第95條、第85條第1項前段、第
    78條，裁定如主文。
中    華    民    國    99    年    6     月    10    日
                    最高行政法院第二庭
                        審判長法官  鍾  耀  光
                              法官  侯  東  昇
                              法官  劉  介  中
                              法官  黃  淑  玲
                              法官  鄭  小  康

以  上  正  本  證  明  與  原  本  無  異
中    華    民    國    99    年    6     月    10    日
                              書記官  黃  淑  櫻

司法院資訊處製作；財團法人民間司法改革基金會備份。
